臺灣臺中地方法院刑事判決　　　　　　　　　　　　九十一年度訴字第一二二三號
　　公　訴　人　台灣台中地方法院檢察署檢察官
　　被　　　告　甲○○
右列被告因偽造文書等案件，經檢察官提起公訴（九十一年度偵字第五五九六、七四
三○號），本院判決如左：
    主  文
甲○○服用酒類，不能安全駕駛動力交通工具而駕駛，累犯，處拘役伍拾日，如易科
罰金，以參佰元折算壹日；又行使偽造私文書，足以生損害於公眾及他人，累犯，處
有期徒刑陸月，如易科罰金，以參佰元折算壹日，台中市警察局舉發違反道路交通管
理事件通知單（中市警交字第ＧＢ0000000號）上偽造之「陳佑鼎」署押壹枚
（複寫一式四聯），及如附表所示之偽造「陳佑鼎」署名、偽以「陳佑鼎」名義按捺
之指印，均沒收。
    事  實
一、甲○○曾因違反槍砲彈藥刀械管制條例案件，經法院判處有期徒刑五年六月確定
    ，甫於民國九十年十二月四日假釋期滿執行完畢。詎仍不知悔改，又於九十一年
    三月二十日十七時許，在臺中市○○區○○街友人住處，服用屬酒類之高梁酒一
    瓶後，其吐氣所含酒精成份已超過道路交通安全規則所規定每公升０．二五毫克
    標準甚多，已不能安全駕駛屬動力交通工具之汽車，仍於同日二十一時四十八分
    許，在臺中市○○區○○街五十七號前，駕駛車牌號碼ＥＵ－八四七三號自用小
    貨車倒車欲駛離時，不慎撞及停靠路邊由乙○○所駕駛之車牌號碼ＮＧ－八四六
    六號自用小客車，致該自用小客車左保險桿及照後鏡受損。甲○○駕車離開後旋
    又折返現場查看時，與乙○○發生爭執，甲○○不滿乙○○之態度，竟基於傷害
    之犯意，徒手抓傷乙○○，致乙○○受有右下臂擦傷之傷害（傷害部分已和解，
    經乙○○撤回告訴，另由台灣台中地方法院檢察署檢察官為不起訴處分）。嗣經
    乙○○報警處理，經警到場對甲○○實施酒精濃度測試，其吐氣所含酒精成份為
    每公升一．○六毫克。甲○○唯恐其另涉酒後駕車案在臺灣板橋地方法院審理中
    （該院九十一年度交易字第五七號）一情為警查悉會加重刑責，竟另行基於偽造
    文書之犯意，冒其兄陳佑鼎之名，除在查獲警員據以製發之臺中市警察局舉發違
    反道路交通管理事件通知單（中市警交字第ＧＢ0000000號）上，偽造「
    陳佑鼎」之署押（通知單為一式四聯，以複寫方式製作，移送聯、迴覆聯、存根
    聯均有陳佑鼎之署押），以表示已收受該通知單之證明，而偽造具有收據性質之
    私文書，復持以行使交還予查獲之警員，表示係由陳佑鼎領受該通知單，足生損
    害於陳佑鼎及警察、監理機關對交通違規案件管理之正確性外；復接續於如附表
    所示之逕行逮捕通知單、酒精濃度測試單、法定障礙事由經過時間統計表、指認
    相片、警訊筆錄及台灣台中地方法院檢察署內勤檢察官訊問筆錄上偽簽其胞兄「
    陳佑鼎」之署押與按捺指印，足生損害於陳佑鼎本人之權益及偵查機關對於筆錄
    製作、管理與犯罪嫌疑人身份認定之正確性。嗣經檢察官於偵查中傳訊陳佑鼎本
    人，並核對身分後，始知前情。
二、案經台中市警察局第六分局報請臺灣臺中地方法院檢察署檢察官，暨由該署檢察
    官自動檢舉偵查起訴。
    理  由
一、訊據被告甲○○，對於右揭事實均已坦承不諱，並有台中市警察局第六分局西屯
    派出所警員對被告所製作之測試觀察紀錄表、測試案號○○一○五號酒精濃度測
    試表、舉發違反道路交通管理事件通知單含被通知人收執聯影本，及上開事實欄
    所示之有被告偽造「陳佑鼎」署名、偽以「陳佑鼎」名義按捺指印之警訊筆錄三
    件、查獲甲○○指認照片二張、逮捕通知書、法定障礙事由經過時間統計表、台
    灣台中地方法院檢察署檢察官訊問筆錄各一件及臺中市警察局第六分局西屯派出
    所警員吳清源之職務報告等附卷可稽，又核與被害人乙○○於警訊及偵查中之指
    述相符，足徵被告之自白與事實相符。按刑法第一百八十五條之三條文中所稱「
    不能安全駕駛動力交通工具」係屬不確定之法律概念，除衡之行為人駕車時飲用
    酒類之程度及血液中酒精含量之多寡外，並應參以行為人當時之精神狀態、駕馭
    車輛之情形及對於交通號誌或指揮之遵守能力，以資相佐證，斷非徒以飲酒數量
    作為取決是否成罪之唯一標準。是駕駛人於呼氣中酒精濃度達每公升零點五五毫
    克以上者，參照世界各國標準固得認為不能安全駕駛，然在此標準以下之行為，
    如輔以其他客觀事實得作為不能安全駕駛之判斷時，亦屬之，法務部八十八年五
    月十八日法八八檢字第ＯＯ一六六九號函即同此旨趣。查被告甲○○之吐氣所含
    酒精濃度既為每公升一點○六毫克，又肇事擦撞他人車輛，其顯已達不能安全駕
    駛之程度，而仍執意駕駛車輛甚明。本件事證明確，被告犯行堪以認定。
二、核被告於附表所示之文件上偽造「陳佑鼎」之署名（含指印）足以生損害於司法
    警察機關就犯罪嫌疑人身份認定之正確性及真正名義人陳佑鼎本人之權益之所為
    ，係犯刑法第二百十七條第一項之偽造署押罪。又於警員填寫之舉發違反道路管
    理事件通知單之收受通知聯者簽章欄偽簽「陳佑鼎」之署押，表示收到該通知單
    之人為陳佑鼎之意思，顯然對該文書之內容有所主張，足以生損害於陳佑鼎及道
    路交通管理之正確性，被告簽名後復將通知單交還警員，屬行使偽造私文書之行
    為，是核被告此部分所為，係犯刑法第二百十六條、第二百十條之行使偽造私文
    書罪。另被告於服用酒類後，其吐氣所含酒精成份超過道路交通安全規則所規定
    每公升○．二五毫克之標準，已不能安全駕駛動力交通工具，而仍駕駛，係核犯
    刑法第一百八十五條之三之服用酒類，不能安全駕駛動力交通工具而駕駛罪。被
    告上開於舉發違反道路交通管理事件通知單上偽造署押為偽造私文書之階段行為
    ，偽造私文書後又持以行使，其偽造私文書之低度行為復為行使偽造私文書之高
    度行為所吸收，均不另論罪。又被告上開所犯行使偽造私文書與冒名應訊時偽造
    署押二罪間，有方法結果之牽連關係，應依刑法第五十五條之規定，從一重之行
    使偽造私文書罪處斷。而此行使偽造私文書與所犯之刑法第一百八十五條之三之
    服用酒類不能安全駕駛動力交通工具而駕駛二罪，犯意各別，罪名不同，應予分
    論併罰。被告曾因違反槍砲彈藥刀械管制條例案件，經法院判處有期徒刑五年六
    月確定，甫於九十年十二月四日假釋期滿執行完畢，此有臺灣高等法院被告全國
    前案紀錄表、臺灣臺中地方法院檢察署刑案資料查註紀錄表各一份在卷可憑，被
    告於受有期徒刑之執行完畢後，五年內再犯本件有期徒刑以上之罪，是為累犯，
    應依刑法第四十七條之規定加重其刑。爰審酌被告之素行、智識程度，本件係為
    免加重刑事責任而冒名應訊，及酒後駕車部分，漠視交通法令，所生危害於道路
    交通之安全、與犯後於本院審理時已坦承犯行等一切情狀，分別量處如主文所示
    之刑，並均諭知易科罰金之折算標準。台中市警察局舉發違反道路交通管理事件
    通知單（中市警交字第ＧＢ0000000號）上偽造之「陳佑鼎」署押一枚（
    複寫一式四聯），及如附表所示之偽造「陳佑鼎」署名、偽以「陳佑鼎」名義按
    捺之指印，均應依刑法第二百十九條規定併予宣告沒收。
據上論斷，應依刑事訴訟法第二百九十九條第一項前段，刑法第一百八十五條之三、
第二百十六條、第二百十條、第二百十七條第一項、第五十五條、第四十一條第一項
前段、第二百十九條，罰金罰鍰提高標準條例第一條前段、第二條，判決如主文。
中      華      民      國      九十一    年    十一    月    二十一    日
                                       臺灣臺中地方法院刑事第二庭
                                            法  官    張  智  雄
右正本證明與原本無異。
如不服本判決，應於判決送達後十日內向本院提出上訴狀，上訴於臺灣高等法院臺中
分院( 須附繕本 )。
                                            書記官
中      華      民      國      九十一    年    十一    月    二十七    日
附    表：
編號
一、九十一年三月二十日二十三時二十分臺中市警察局第六分局西屯派出所偵訊（調
    查）筆錄上偽簽之「陳佑鼎」署名合計三枚，及在該署名下按捺之指印合計三枚
    。
二、九十一年三月二十一日上午九時五十分臺中市警察局第六分局西屯派出所偵訊（
    調查）筆錄上偽簽之「陳佑鼎」署名合計二枚，並在該署名處按捺之指印合計二
    枚。
三、九十一年三月二十一日下午十三時三十分臺中市警察局第六分局刑事組偵訊（調
    查）筆錄上偽簽之「陳佑鼎」署名一枚，並在該署名處按捺之指印一枚。
四、甲○○指認相片空白處上偽造之「陳佑鼎」署名一枚，並於該署名下按捺之指印
    一枚。
五、酒精濃度測試單被測人欄處偽造之「陳佑鼎」署名一枚，並於該署名下按捺之指
    印一枚。
六、法定障礙事由經過時間統計表上偽造之「陳佑鼎」署名二枚，並於該署名下按捺
    之指印二枚。
七、臺中市警察局第六分局逮捕通知書（通知本人）上偽造之「陳佑鼎」署名一枚，
    及在該署名下按捺之指印一枚。
八、九十一年三月二十一日下午十七時五十二分台灣台中地方法院檢察署內勤檢察官
    訊問筆錄上偽簽之「陳佑鼎」署名一枚。
附錄論罪科刑法條
刑法第二百十條：
偽造、變造私文書，足以生損害於公眾或他人者，處五年以下有期徒刑。
刑法第二百十六條：
行使第二百十條至第二百十五條之文書者，依偽造、變造文書或登載不實事項或使登
載不實事項之規定處斷。
刑法第二百十七條第一項：
偽造印章、印文或署押，足以生損害於公眾或他人者，處三年以下有期徒刑。
刑法第一百八十五條之三：
服用毒品、麻醉藥品、酒類或其他相類之物，不能安全駕駛動力交通工具而駕駛者，
處一年以下有期徒刑、拘役或三萬元以下罰金。
